臺灣高等法院刑事裁定
110年度聲再字第363號
聲  請  人
即受處分人  林文亮




上列聲請人因違反毒品危害防制條例案件，對於本院110年度毒
抗字第861號，中華民國110年5月31日確定裁定（原審案號：臺
灣士林地方法院110年度毒聲字第399號），聲請重新審理，本院
裁定如下：
    主  文
本件重新審理之聲請駁回。
    理  由
一、聲請意旨略以：聲請人即受處分人林文亮（下稱聲請人）經
    公立醫院精神鑑定罹患第一類[b122.2]（0000000）領有身
    心障礙證明，評估師未做醫學鑑定即判定「疑似憂鬱症」之
    錯誤非常大。且罹患此病症須長期服用藥物以控制病情、穩
    定情緒，一旦停止用藥，對身心及他人均會造成莫大之傷害
    ，屬不可抗之因素，聲請人自入所以來均持續就診精神科且
    按時服藥治療中，是本院110年度毒抗字第861號裁定（下稱
    原確定裁定）稱：「惟停止用藥等語」（見原確定裁定第5
    頁第1行）亦屬評估之誤判。又原確定裁定認定：「被告對
    於其入所後並無家人前往訪視、出所後亦非與家人同住等節
    ，均未爭執」及「抗告意旨所指被告雙親及家人皆已過世等
    語，不影響上開評估判斷，其主張評分有失公允，亦無足採
    」（見原確定裁定第5頁第13至15、17至19行）。惟聲請人
    母親於民國94年間去世，父親於106年5月間去世，大弟亦於
    同年8月間去世，查調戶政單位即知是否屬實，父親及大弟
    之後事均為二弟自大陸返台處理，當時聲請人尚在監服刑，
    無盡孝機會，108年出監後，亦不知二弟之去向。況聲請人
    未婚、無子女，勒戒及戒治均限直系親屬才能訪視，對此監
    所之規定聲請人有爭執，為此聲請查調當日評估時之錄音或
    電磁紀錄。綜上，未經醫事鑑定即行以「疑似憂鬱症」之評
    分，又未經查證即認定停止用藥及未爭執無家人訪視等節，
    均屬評估不公之擅斷云云。
二、按觀察、勒戒及強制戒治之裁定確定後，有下列情形之一，
    認為應不施以觀察、勒戒或強制戒治者，受觀察、勒戒或強
    制戒治處分之人，或其法定代理人、配偶，或檢察官得以書
    狀敘述理由，聲請原裁定確定法院重新審理：一、適用法規
    顯有錯誤，並足以影響裁定之結果者。二、原裁定所憑之證
    物已證明為偽造或變造者。三、原裁定所憑之證言、鑑定或
    通譯已證明其為虛偽者。四、參與原裁定之法官，或參與聲
    請之檢察官，因該案件犯職務上之罪，已經證明者。五、因
    發現確實之新證據足認受觀察、勒戒或強制戒治處分之人，
    應不施以觀察、勒戒或強制戒治者。六、受觀察、勒戒或強
    制戒治處分之人，已證明其係被誣告者；聲請重新審理，應
    於裁定確定後30日內提起；但聲請之事由，知悉在後者，自
    知悉之日起算；聲請重新審理，無停止觀察、勒戒或強制戒
    治執行之效力；但原裁定確定法院認為有停止執行之必要者
    ，得依職權或依聲請人之聲請，停止執行之；法院認為無重
    新審理之理由，或程序不合法者，應以裁定駁回之，毒品危
    害防制條例第20條之1第1項至第4項前段定有明文。是得依
    上開規定聲請重新審理者，自以觀察、勒戒或強制戒治之裁
    定有前開各款所列情形之一，始得准許。
三、經查：
（一）聲請人因施用第一級、第二級毒品案件，經原審法院以10
      9 年度毒聲字第226 號裁定令入勒戒處所觀察、勒戒，執
      行後經法務部○○○○○○○○附設勒戒處所評定有繼續施用毒品
      傾向，再經原審法院於110年4月29日以110年度毒聲字第3
      99號裁定，令聲請人入戒治處所強制戒治，其期間為6個
      月以上，至無繼續強制戒治之必要為止，但最長不得逾1
      年，聲請人不服，提起抗告，經本院於110年5月31日以11
      0年度毒抗字第861號裁定駁回抗告確定，有原審及本院裁
      定、法務部○○○○○○○○110 年4 月19日新戒所衛字第110070
      08690號函檢附有無繼續施用毒品傾向證明書、有無繼續
      施用毒品傾向評估標準紀錄表（見110 年度毒偵緝字第89
      號卷第82至84頁）在卷可憑。
（二）法務部○○○○○○○○依據聲請人之前科紀錄與行為表現、臨床
      評估、社會穩定度等3大項因素（每1大項均有靜態因子與
      動態因子）進行評估，顯示：（1）前科紀錄與行為表現
      部分合計為30分（其中毒品犯罪相關司法紀錄為「有，16
      筆」，每筆5分【上限10分】，計10分；首次毒品犯罪年
      齡為「20-30歲」，計5分；其他犯罪相關紀錄為「有，6
      筆」，每筆2分【上限10分】，計10分；入所時尿液毒品
      檢驗為「一種毒品反應」，計5分，以上為靜態因子合計3
      0分）；（2）臨床評估部分合計為30分（其中多重毒品濫
      用為「有，種類：海洛因、安非他命」，計10分；合法物
      質濫用為「有，種類：菸」，每種2分，計2分；使用年數
      為「超過1年」，計10分，以上為靜態因子合計22分。另
      精神疾病共病（含反社會人格）為「疑似憂鬱症」，計5
      分；臨床綜合評估（含病識感、動機、態度、就醫意願）
      為「輕度」，計3分，以上為動態因子合計8分）；（3）
      社會穩定度部分合計為5分（入所後家人是否訪視為「無
      」，計5分；出所後是否與家人同住為「否」，計5分【上
      述2項上限5分】，以上為動態因子合計5分）。經計算其
      總分為65分（靜態因子合計52分，動態因子合計13分），
      因而評定聲請人為「有繼續施用毒品傾向」。此評估結果
      ，係該所相關專業知識經驗人士，在聲請人執行觀察、勒
      戒期間依本職學識評估之前科紀錄與行為表現、臨床評估
      、社會穩定度等項所為之綜合判斷，具有科學驗證所得之
      結論，自得憑為判斷有無繼續施用毒品傾向之證明，並經
      原確定裁定詳述其認定依據及理由。
（三）聲請意旨雖指摘評估師未經醫事鑑定即評定其「疑似憂鬱
      症」有誤，又未經查證即認定停止用藥及未爭執無家人訪
      視等節，均屬評估不公之擅斷云云。然原確定裁定之抗告
      意旨敘明：「因親人去世打擊，多次前往精神科就診服藥
      ，診斷罹患中度憂鬱症，領有中度身心障礙證明，該證明
      雖已過期，有重新回診鑑定，然因鑑定耗時，且執行觀勒
      中，無法前往公所領取證明。本件評估時被告向醫師表明
      係中度精神障礙，並據實告知入所後有就診精神科、停用
      藥物；醫師詢問何以停止用藥，並稱停藥對身體及日常生
      活有很大影響，且會危害他人；被告回答聽他人說服用管
      制用藥會遭加分，而不敢服用」等語（見原確定裁定第1
      頁最末行至第2頁第7行），聲請意旨對此並無異議，足見
      關於所罹病症及自行停藥等情，係出自聲請人評估時之自
      述，況「有無繼續施用毒品傾向評估標準紀錄表」僅要求
      評分者依據聲請人入所後持續就診精神科等事實，按其專
      業判斷疑似病症即可，自無經醫事鑑定之必要。其次，聲
      請意旨自述其父母雙亡，大弟亦逝，二弟不知去向，未婚
      無子女，則無論其有無於接受評估時向所方爭執訪視規定
      之合理性，聲請人入所後無家人訪視亦屬事實，「有無繼
      續施用毒品傾向評估標準紀錄表」據此所為之評分尚無錯
      誤。
四、綜上所述，原確定裁定以聲請人經評定有繼續施用毒品之傾
    向，原審法院依聲請裁定令聲請人入戒治處所強制戒治，其
    期間為6個月以上，至無繼續強制戒治之必要為止，但最長
    不得逾1年，並無違誤，而駁回聲請人之抗告，經核均無不
    合；聲請人僅徒執前詞空言指摘原確定裁定不當，未說明有
    何毒品危害防制條例第20條之1第1項第1至6款所示重新審理
    事由，亦未提出相關事證為佐，洵屬依憑個人意見漫事爭執
    之詞，難認有理由，應予駁回。
據上論斷，應依毒品危害防制條例第20條之1第4項前段，裁定如
主文。
中　　華　　民　　國　　110 　年　　7 　 月　　28 　　日
                  刑事第十一庭  審判長法　官  周煙平
                                      法　官  連育群
                                      法　官  吳炳桂
以上正本證明與原本無異。
不得抗告。
                                      書記官  陳淑婷
中　　華　　民　　國　　110 　年　　7 　　月　　28　　日